臺灣高等法院刑事判決
111年度上易字第583號
上  訴  人  
即  被  告  周軒霆



選任辯護人  王志超律師
上列上訴人即被告因毒品危害防制條例案件，不服臺灣臺北地方
法院110年度審簡上字第72號，中華民國111年1月17日第一審判
決（起訴案號：臺灣臺北地方檢察署109年度偵字第23751、2226
0、27176、31607號），提起上訴，本院判決如下：
    主  文
上訴駁回。
    犯罪事實
一、甲○○明知4-甲基甲基卡西酮（Mephedrone）為毒品危害防制
    條例第2條第2項第3款所定之第三級毒品，不得非法持有純
    質淨重5公克以上，竟基於持有第三級毒品純質淨重5公克以
    上之犯意，於不詳時間，在我國不詳地點，以不詳方式取得
    如附表所示之第三級毒品4-甲基甲基卡西酮40包（總毛重42
    ,798.24公克、驗前總淨重40,016.64公克、純度約88%，總
    純質淨重約35,214.64公克）後而非法持有之，並於民國109
    年8月20日晚間6時50分許，將上開毒品放置不知情之吳珈瑜
    （業經檢察官不起訴處分確定）承租之收多益迷你倉庫（址
    設新北市○○區○○路000號地下1樓）第PD237號儲物櫃內，嗣
    經警於109年8月25日持臺灣臺北地方法院（下稱臺北地院）
    搜索票前往上址搜索，並扣得附表所示之毒品，而悉上情。
二、案經臺北市政府警察局大安分局、海洋委員會海巡署偵防分
    署宜蘭查緝隊、新北市政府警察局永和分局報告臺灣臺北地
    方檢察署檢察官偵查起訴。
    理  由
壹、證據能力部分：
一、按被告以外之人於審判外之言詞或書面陳述，除法律有規定
    者外，不得作為證據。另按被告以外之人於審判外之陳述，
    雖不符合同法第159條之1至第159條之4之規定，然經當事人
    於審判程序同意作為證據，法院審酌該言詞陳述或書面陳述
    作成時之情況，認為適當者，亦得為證據。當事人、代理人
    或辯護人於法院調查證據時，知有第159條第1項不得為證據
    之情形，而未於言詞辯論終結前聲明異議者，視為有前項同
    意，刑事訴訟法第159條第1項、第159條之5分別定有明文。
    該條立法意旨在於傳聞證據未經當事人之反對詰問予以核實
    ，原則上先予排除，惟若當事人已放棄反對詰問權，於審判
    程序中表明同意該等傳聞證據可作為證據；或於言詞辯論終
    結前未聲明異議，基於尊重當事人對傳聞證據之處分權，及
    證據資料愈豐富，愈有助於真實發見之理念，且強化言詞辯
    論主義，使訴訟程序得以順暢進行，上開傳聞證據亦均具有
    證據能力。查本件被告以外之人於審判外之言詞或書面陳述
    屬傳聞證據部分，檢察官、被告及辯護人於本院並未爭執證
    據能力，且迄於言詞辯論終結前亦未聲明異議，復本院認其
    作成之情形並無不當情形，經審酌後認為適當，均應認於本
    案有證據能力。
二、另本件認定事實引用之卷內其餘非供述證據部分，與本案均
    有關連性，亦無證據證明係實施刑事訴訟程序之公務員以不
    法方式所取得，依刑事訴訟法第158條之4之反面解釋，當有
    證據能力，復於本院審理時，提示並告以要旨，使檢察官、
    被告及辯護人充分表示意見，自得為證據使用。
貳、本院之判斷
一、認定犯罪事實所憑證據及認定之理由
  ㈠上訴人即被告甲○○於犯罪事實一所載時、地，非法持有第三
    級毒品純質淨重5公克以上之事實，業據被告迭於警詢、偵
    訊及原審、本院均供承在卷（見檢109年度偵字第23751號卷
    《下稱偵23751卷》第49至53、55至59、305至308頁，原審110
    年度審易字第103號卷《下稱原審審易103卷》第145至147頁，
    原審110年度審簡上字第72號卷《下稱原審審簡上72卷》第99
    、162、195、202、247、251頁，本院卷第118頁）。核與證
    人吳珈瑜於警詢、偵訊具結證述情節大致相符（見北檢109
    年度偵字第23750號卷《下稱偵23750卷》第9至10、11至18、1
    17至120頁）。
　㈡並有海洋委員會海巡署偵防分署宜蘭查緝隊（下稱宜蘭查緝
    隊）搜索扣押筆錄（受執行人吳珈瑜、甲○○）、扣押物品目
    錄表、扣押物品收據（見偵23750卷第19至33頁，偵23751卷
    第9至15頁）；海洋委員會海巡署偵防分署毒品初步檢測報
    告書（109年8月25日）、宜蘭查緝隊現場照片、永和派出所
    現場照片（見偵23750卷第49至103頁）；吳珈瑜之收納空間
    使用契約書（見偵23750卷第105至109頁）；臺北地院109年
    聲搜字第957號搜索票（見偵23751卷第17頁）；宜蘭查緝隊
    現場照片（見原審審易103卷第51至89頁）；新北市政府警
    察局永和分局之甲○○、吳珈瑜毒品案現場勘察報告、刑案現
    場勘察照片、勘察採證同意書、刑事案件證物採驗紀錄表（
    見原審審易103卷第95至118頁）；內政部警政署刑事警察局
    109年11月16日刑紋字第1090096372號鑑定書（見原審審易1
    03卷第119至131頁）；新北市政府警察局永和分局110年4月
    6日新北警永刑字第1104175095號函暨檢附之宜蘭查緝隊現
    場照片（見原審審簡上72卷第55至83頁）附卷可稽。
　㈢查扣如附表所示之物，經送內政部警政署刑事警察局鑑驗結
    果，確為第三毒品4-甲基甲基卡西酮（Mephedrone），總毛
    重42,798.24公克、驗前總淨重40,016.64公克、純度約88%
    ，總純質淨重約35,214.64公克等情，有內政部警政署刑事
    警察局109年11月10日刑鑑字第1098005919號鑑定書在卷可
    憑（見偵31607卷第49頁）。
　㈣關於被告取得本案毒品之時間及方式，雖據被告供稱：我是
    在105、106年間受友人「廖勝源」所託而保管云云（見原審
    審簡上字卷第199至200頁），但被告就「廖勝源」之年籍資
    料既不知悉，亦不知「廖勝源」之死亡原因及時間，然本案
    毒品總毛重重達42公斤有餘，查獲時係以2個紙箱所包裹，
    體積甚大，衡情焉有甘冒刑責而為不熟識之人保管本案毒品
    之可能？更豈有在「廖勝源」死後，被告猶自費承租倉庫儲
    物櫃，且費時費力將本案毒品搬運至該儲物櫃內存放之理，
    此部分辯詞，無足採信，爰認被告係於不詳時間，在我國不
    詳地點，以不詳方式取得附表所示之毒品，併予說明。
　㈤綜上，本案事證明確，被告之上開犯行，堪予認定，自應依
    法論科。
二、論罪　　　　
  ㈠按繼續犯為實質上一罪，因僅給予一罪之刑罰評價，故其行
    為之時間認定，當自著手之初，持續至行為終了，並延伸至
    結果發生為止，倘上揭犯罪時間適逢法律修正，跨越新、舊
    法，而其中部分作為，或結果發生，已在新法施行之後，應
    即適用新規定，不生依刑法第2條比較新、舊法而為有利適
    用之問題。又持有毒品為繼續犯，於行為人終止持有之前，
    犯罪行為仍在繼續實施之中，是期間法律縱有變更，但其行
    為繼續實施至新法施行以後，即無行為後法律變更之可言，
    而應逕行適用修正後之法律。
　㈡毒品危害防制條例第11條第5項之持有逾量第三級毒品罪，曾
    於109年1月15日修正、109年7月15日生效，惟因被告係自不
    詳時間起持有第三級毒品4-甲基甲基卡西酮，迄至109年8月
    25日為警查獲止，為繼續犯，揆諸上揭說明，尚無新舊法比
    較問題，應即適用修正後之新法規定。是核被告所為，係犯
    毒品危害防制條例第11條第5項之持有第三級毒品純質淨重
    五公克以上罪。
參、駁回上訴之理由
一、原審認被告持有第三級毒品純質淨重五公克以上犯行，罪證
    明確，適用毒品危害防制條例第11條第5項、刑法第38條第1
    項等規定，並以行為人之責任為基礎，審酌被告率爾持有鉅
    量第三級毒品，顯具相當之社會潛在危害性，情節嚴重，實
    難寬貸，兼衡其犯後坦承犯行之態度、於原審審理時自述高
    職肄業之智識程度、現擔任油漆工、已婚、育有1名未成年
    子女等生活狀況（見原審審簡上72卷第203頁），暨其犯罪
    動機、目的及手段等一切情狀，量處有期徒刑1年6月。另說
    明毒品危害防制條例對於查獲之製造、運輸、販賣、意圖販
    賣而持有、以非法方法使人施用、引誘他人施用、轉讓及持
    有第三、四級毒品純質淨重逾量等罪之沒收，並無特別規定
    ，但其行為既已構成犯罪，則該毒品即屬不受法律保護之違
    禁物，應回歸刑法之適用，而扣案如附表所示之物，經送驗
    後檢出含有4-甲基甲基卡西酮成分，屬違禁物，且包裝袋所
    沾毒品無法完全析離，均依刑法第38條第1項之規定宣告沒
    收。經核原判決認事、用法並無違法或不當，業已斟酌刑法
    第57條各款所列情狀，量刑之宣告亦稱妥適，而未逾越法定
    刑度，符合比例原則，沒收亦於法相合，原判決應予維持。
二、被告上訴略以：原審量刑過重，被告坦承犯行，態度良好，
    犯罪情節輕微，惡性尚非重大不赦，應依刑法第59條酌減其
    刑，又被告現有工作，育有幼女，應予依法宣告緩刑云云，
    並提出戶口名簿、在職證明書、自述書為證（見原審審簡上
    72卷第169 至173頁）。惟查：
　㈠不適用刑法第59條規定
　　⒈按刑法第59條規定：「犯罪情狀顯可憫恕，認科以最低度
      刑仍嫌過重者，得酌量減輕其刑」，此雖為法院依法得行
      使裁量之事項，然非漫無限制，必須犯罪另有特殊之原因
      、環境與情狀，在客觀上足以引起一般之同情，認為即予
      宣告法定低度刑期，猶嫌過重者，始有其適用，是以，為
      此項裁量減輕其刑時，必須就被告全部犯罪情狀予以審酌
      ，在客觀上是否有足以引起社會上一般人之同情，而可憫
      恕之情形，始謂適法，此有最高法院88年度台上字第6683
      號判決意旨可參。
　　⒉本院審酌持有逾量第三級毒品為法律所禁止，染毒更能令
      人捨身敗家，毀其一生，被告難諉不知，其明知本案毒品
      數量甚鉅，竟無視刑律甘犯重典而率爾持有，且若流入市
      面，可供數千數萬人次施用，恐嚴重危害施用者身心健康
      及社會治安，潛在威脅甚高，且本案扣案如附表所示之毒
      品數量非微，依其犯罪情狀而言，實難認有何顯可憫恕之
      處，且無情輕法重之憾，自無從依刑法第59條規定酌減其
      刑，被告此部分上訴，為無理由，應予駁回。
　㈡量刑係法院就繫屬個案犯罪之整體評價，為事實審法院得依
    職權自由裁量之事項，量刑判斷當否之準據，應就判決之整
    體觀察為綜合考量，並應受比例原則等法則之拘束，非可恣
    意為之，致礙其公平正義之維護，必須兼顧一般預防之普遍
    適應性與具體個案特別預防之妥當性，始稱相當。苟已斟酌
    刑法第57條各款所列情狀，而未逾越法定刑度，如無偏執一
    端，致有明顯失出失入之恣意為之情形，上級審法院即不得
    單就量刑部分遽指為不當或違法（最高法院100年度台上字
    第5301號判決意旨參照）。經查：
　　原判決於量刑時已詳予審酌刑法第57條各款及前開所列情狀
    ，予以綜合考量，且因被告非法持有第三級毒品總純質淨重
    高達35公斤以上，對於社會潛在危害性甚大，犯罪情節可謂
    嚴重，惡性難謂不大，實難寬貸，而原判決就刑罰裁量職權
    之行使，既未逾越法律所規定之範圍，亦無濫用權限之情形
    ，難遽謂原判決就此部分之量刑有何不當，縱與被告主觀上
    之期待有所落差，仍難指其量刑有何不當或違法，是被告以
    原判決量刑過重為由提起上訴，並無理由，應予駁回。
　㈢本案不得宣告緩刑：
　　⒈刑法第74條第1項規定：「受2年以下有期徒刑、拘役或罰
      金之宣告，而有下列情形之一，認以暫不執行為適當者，
      得宣告2年以上5年以下之緩刑，其期間自裁判確定之日起
      算：一、未曾因故意犯罪受有期徒刑以上刑之宣告者。二
      、前因故意犯罪受有期徒刑以上刑之宣告，執行完畢或赦
      免後，五年以內未曾因故意犯罪受有期徒刑以上刑之宣告
      者」。
　  ⒉被告另犯持有第二級毒品罪，前經臺北地院以110年度審簡
      字第277號判處有期徒刑3月，嗣經被告於110年8月30日具
      狀撤回上訴而確定，有刑事部分撤回上訴暨答辯狀在卷可
      查（見原審審簡上72卷第167頁），是以本案宣判時，被
      告不符合上開緩刑之構成要件，自不得宣告緩刑，被告此
      部分之上訴，尚屬無據，併此敘明。
據上論斷，應依刑事訴訟法第368條，判決如主文。
本案經檢察官高光萱提起公訴，檢察官孫冀薇到庭執行職務。
中　　華　　民　　國　　111 　年　　7 　　月　　28　　日
              　  刑事第二十三庭審判長法　官  許永煌
　　　　　　　　　　　　　　　　　    法　官  張育彰
　　　　　　　　　　　　　　　　　    法　官  黃美文
以上正本證明與原本無異。
不得上訴。
                                　    書記官  彭威翔
中　　華　　民　　國　　111 　年　　7 　　月　　29　　日
附錄：本案論罪科刑法條
毒品危害防制條例第11條第5項：
持有第三級毒品純質淨重五公克以上者，處2年以下有期徒刑，
得併科新臺幣20萬元以下罰金。
【附表】：
數量及名稱 重量、純度及純質淨重 毒品成分  黃色粉末40包 驗前總淨重40,016.64公克、純度約88%，總純質淨重約35,214.64公克 經鑑驗含第三級毒品4-甲基甲基卡西酮成分